【裁判字號】    90,交上易,548
【裁判日期】    900717
【裁判案由】    過失傷害
【裁判全文】
臺灣高等法院臺南分院刑事判決            九十年度交上易字第五四八號      Ｇ
      上  訴  人  臺灣雲林地方法院檢察署檢察官
      被      告  甲  ○  ○
右上訴人因被告過失傷害案件，不服臺灣雲林地方法院九十年度交易字第三號中華民
國九十年二月二十六日第一審判決（起訴案號：臺灣雲林地方法院檢察署八十九年度
偵字第四七九六號），提起上訴，本院判決如左：
      主      文
原判決撤銷。
甲○○因過失傷害人，處有期徒刑伍月，如易科罰金以佰元折算壹日。
      事      實
一、甲○○於民國八十九年九月六日夜間七時五十分許，駕駛車牌號碼Ｎ五─０一五
    九號自用小客車，在雲林縣西螺鎮○○路一八八號前，倒車進入該路旁空地，在
    道路中央劃有分向限制線之公正路，欲逆向斜穿道路，由北往南方向行駛，本應
    注意倒車完畢由路旁起步前，應注意前後左右有無障礙，並應讓行進中之車輛優
    先通行，並不得駛入劃有分向限制線之來車道，以避免危險之發生，而依當時情
    況天候晴、夜間有照明、路面狀態乾燥、無缺陷、無障礙物、視距良好，並無不
    能注意之情事，竟能注意而疏未注意及此，適乙○○（女，32、07、01出生）騎
    乘車牌號碼ＲＦＣ─二七二號機車，沿公正路順向由南往北方向行進該處無法閃
    避，二車發生碰撞，乙○○因而人車倒地，受有右下腹、右後頸、左膝、左手前
    臂、左手掌瘀傷、右膝挫傷及右膝韌帶損傷，並致輕度肢障之傷害。甲○○於肇
    事後警員前往處理時在場，於犯罪被發覺前，自首為肇事者接受裁判。
二、案經乙○○訴由雲林縣警察局西螺分局移送臺灣雲林地方法院檢察署檢察官偵查
    起訴。
      理      由
一、本件檢察官之上訴書係於九十年四月二十日由原審法院收文，有上訴書函所蓋收
    文章可考，而原審判決書係於九十年三月二十七日，誤向非承辦檢察官陳永豐為
    送達，迄未向本件承辦檢察官盧永盛為送達，有送達證書及原審法院送達檢察官
    裁判書類登記簿影本在卷可據，是本件檢察官之上訴為合法，先予敘明。
二、右揭事實業據被告甲○○於警訊及偵審中坦白承認，核與被害人乙○○於警訊時
    及偵審中指訴之情節相符，復有雲林縣警察局道路交通事故調查報告表及警繪現
    場圖在卷可以佐證。被害人乙○○確因本件車禍受有如事實項下所述之傷害，並
    有行政院衛生署雲林醫院八十九年九月十一日雲醫診字第五五六九號診斷證明書
    、育仁醫院八十九年十月二十三日891023號診斷證明書及雲林縣政府核發之中華
    民國身心障礙手冊影本附卷可以證明。上開中華民國身心障礙手冊雖載明被害人
    乙○○經鑑定為「輕度肢障」，惟經記明其有效日期至九十一年五月三十一日止
    ，足見其輕度肢障有復原之可能，未至毀敗其肢體機能而至重傷之程度。按駕駛
    人應遵照道路交通標誌、標線、號誌之指示行駛，倒車完畢由路旁起步前，應注
    意前後左右有無障礙，並應讓行進中之車輛優先通行，並不得駛入劃有分向限制
    線之來車道，道路交通安全規則八十九條第一項第六款、第九十條、第九十七條
    第一項第二款分別定有明文，被告領有汽車駕駛執照，自應注意及之；本件肇事
    路段，依當時情況天候晴、夜間有照明、路面狀態乾燥、無缺陷、無障礙物、視
    距良好，並無不能注意之情事，有上述道路交通事故調查表可考；且本件車禍經
    台灣省嘉雲區車輛行車事故鑑定委員會鑑定結果，亦認被告駕駛自小客車，夜間
    倒車後，逆向斜穿道路，移動現場不當，為肇事主因；被害人乙○○則無肇事因
    素；有該會90、06、21嘉鑑字第九○○五八五號鑑定意見書在卷可稽，足見被告
    疏未注意上開規定，以致肇事，顯有過失。其過失行為與被害人之傷害間並具有
    相當因果關係，被告犯行可以認定。
三、核被告甲○○所為，係犯刑法第二百八十四條第一項前段之過失傷害罪。被告於
    肇事後犯罪未發覺前，向到場處理之警員梁耀方承認為肇事人自首接受裁判，有
    梁耀方填具之查詢表可稽，並經梁耀方於原審結證無異，應減輕其刑。原審予以
    論罪科刑固非無見，惟未將本件車禍送鑑定，致誤認被害人乙○○為與有過失，
    檢察官上訴指摘原判決不當，為有理由，原判決應予撤銷。爰審酌被告過失情節
    非輕，被害人之傷勢嚴重，被告迄未與被害人達成民事和解及其他一切情狀，量
    處如主文第二項所示之刑，並諭知易科罰金之折算標準。被告行為後，刑法第四
    十一條關於易科罰金之規定，業於九十年一月四日修正，並於同年月十日公布施
    行，被告行為後法律有變更，依刑法第二條第一項前段規定，應適用裁判時之法
    律，併此敘明。
據上論斷，應依刑事訴訟法第三百六十九條第一項前段、第三百六十四條、第二百九
十九條第一項前段，刑法第二條第一項前段、第二百八十四條第一項前段、第四十一
條第一項前段、第六十二條前段，罰金罰鍰提高標準條例第一條前段、第二條，判決
如主文。
本案經檢察官王碧霞到庭執行職務。
中    華    民    國      九十      年      七      月        十七      日
                                  臺灣高等法院臺南分院刑事第三庭
                                      審判長法官  黃    崑    宗
                法官  林    勝    木
                                            法官  楊    省    三
右正本證明與原本無異。
不得上訴。
                                      法院書記官  陳    嘉    琍
中    華    民    國      九十      年      七      月     十八       日
附錄本案論罪科刑法條：
刑法第二百八十四條：
因過失傷害人者，處六月以下有期徒刑、拘役或五百元以下罰金。致重傷者，處一年
以下有期徒刑、拘役或五百元以下罰金。


司法院資訊處製作；財團法人民間司法改革基金會備份。
